臺灣台中地方法院民事判決　九十一年度婚字第四七○號
　　原　　　告　乙○○
　　被　　　告　甲○○
右當事人間請求離婚事件，本院判決如左：
    主      文
原告之訴駁回。
訴訟費用由原告負擔。
    事      實
甲、原告方面：
  一、聲明：請准原告與被告離婚。
  二、陳述：
      (1)兩造於民國（下同）八十一年五月八日結婚，在中國大陸結婚，並於八十三
        年九月九日在臺灣辦理結婚辦妥登記手續。惟原告來台與被告共同生活後，
        被告即不給付原告生活所需，任令原告三餐難繼，又常藉故對原告拳打腳踢
        。甚且原告在外幫傭賺取微薄收入糊口，被告亦不容許，並恐嚇雇主，致令
        不敢僱用原告。再者，被告經常對原告實施精神上之虐待，晚上不讓原告休
        息睡覺，並誣指原告有外遇，撕毀原告衣物，極盡侮辱之能事，並逼迫原告
        將結婚時其給予原告之三十萬元，借予其花用。
      (2)再如，因原告透露老闆娘吳錦煽認識保險業務員，被告竟因懷疑原告與其有
        婚外情，在家中裝置電話竊聽器，並每晚八時開始騷擾原告至清晨四時許，
        並且恐嚇老闆娘吳錦煽，不讓原告上班，並揚言若原告再至該處上班，就打
        斷原告雙腿。
      (3)原告初以和為貴，百般忍受，詎被告竟得寸進尺，非但因被告不曾給予原告
        生活費用，且原告為了生存只好以自己在大陸學過之推拿民俗療法謀生，然
        因被告疑心病重，致使原告在訴外人彭偉明之安養中心、陳文監推拿中心等
        處上班不久，即因被告限制、跟監、鬧事，不得不又辭職換工作。另被告亦
        經常限制原告行動自由，如上街買菜不得超過一小時，否則肯定會被挨罵；
        不能到朋友家、不讓原告打電話等，令原告精神上感到極度不安，長久如此
        ，原告實已心力交瘁，原告亦不知被告何時會再有瘋狂之舉動，被告之所為
        已達到令原告精神上不堪同居之虐待，並已使兩造之婚姻無法繼續維持。復
        於九十年二月七日原告同意借予被告三十萬元，於同年四月九日被告承諾同
        意離婚，然被告不但欺騙原告，不肯與原告離婚，還想要教訓原告，原告長
        期生活於不安恐懼之中，遂於九十年十月二十七日徘徊在大雅路口天橋上，
        欲自殺結束無心維繫婚姻，適遇到林正益、施謝春花夫婦規勸，並帶至他們
        家，始打消此念頭。被告前揭行為，使原告精神倍感痛苦，早已令原告受有
        不堪同居之虐待，且被告對原告又不盡扶養義務，對此婚姻亦不敢抱以任何
        幸福之期待。是兩造感情既已破裂，難以維持婚姻關係，為此本於民法第一
        千零五十二條第一項第三款、第二項請求准許裁判離婚。
　三、證據：提出戶籍謄本影本一紙、診斷証明書影本三紙、協議書影本二紙及內政
      部警政署入出境管理局入出國日期證明書一紙為證，並請得傳訊證人吳錦煽、
      彭偉明、陳文監、林正益、施謝春花
乙、被告方面：
    一、聲明：求為判決如主文所示。
    二、陳述：被告從未毆打原告、且亦未阻止或騷擾其上班，如有打過原告會報案
        ，為何警局並無報案資料。原告提出之驗傷單，均是其騎機車跌倒所致，被
        告並拿藥膏給原告擦。另原告在臺灣都是在上班，很少住在家裡，她在陳文
        堅那邊上班。她工作一直在換，每個地方上不到三個月，我並沒有到她上班
        的地點騷擾。陳文堅這裡我只有經過時會進去泡茶。而被告亦有給原告家庭
        生活費用，不然原告那麼多美金存款。且被告有幫原告存有定存。有時給她
        多有時給她少。每次都是給她現金，給一萬到五萬不一定。至於協議書內容
        被告不太清楚，被告因這二年資金週轉困難，所以向原告週轉借錢，因以前
        被告收入都是交給被告，二萬元是我四月九日跟她借的，四月十六她還要給
        我二萬元。收入的錢交給原告後，我跟她拿錢還要寫借據。是兩造根本無瀕
        臨離婚危機之狀態，更無原告所述極度惶恐不安之情，而求為判決駁回原告
        之訴。
  三、證據：提出內政部警政署入出境管理局入出國日期證明書、台中市警察局第五
      分局水湳派出所受（處）理查尋人口案件登記表、乙○○九十年度各類所得扣
      繳暨免稅扣繳憑單為證。
丙、本院依職權向財政部中區國稅局調取兩造所得稅申報資料。
　　理　　　由
一、原告主張兩造間有婚姻關係現仍存續中之事實，業據其提出戶籍謄本一件為證，
    並為被告所不爭，應堪信為真實。
二、按當事人主張有利於己之事實，就其事實有舉證證明之責任。民事訴訟法第二百
    七十七條定有明文。本件原告訴請離婚，依首開說明，應由原告負舉證責任。茲
    就原告主張之離婚事由有無理由，分述如下：
    (一)有關民法第一千零五十二條第一項第三款：夫妻之一方受他方不堪同居之虐待
      部分：
      (1)所謂不堪同居之虐待，係指「與以身體上或精神上不可忍受之痛苦，致不堪
        同居之虐待者」而言；同時應依客觀之標準，諸如二造之地位、教育程度及
        其他之情事，決定是否有不可忍受之痛苦，而非以個人主觀之見解認定之。
        原告主張受有被告不堪同居之虐待，無非係以被告即不給付原告生活所需，
        任令原告三餐難繼，又常藉故對原告拳打腳踢。甚且原告在外幫傭賺取微薄
        收入糊口，被告亦不容許，並恐嚇雇主，致令不敢僱用原告。再者，被告經
        常對原告實施精神上之虐待，晚上不讓原告休息睡覺，並誣指原告有外遇，
        撕毀原告衣物，極盡侮辱之能事；且被告限制、跟監、鬧事，不能到朋友家
        、不讓原告打電話等，被告之所為已達到令原告精神上不堪同居之虐待，並
        已使兩造之婚姻無法繼續維持。經查：
        證人吳錦煽於本院審理時到庭具結證稱：「（原告沒有辦法繼續在那邊上
          班是否因為被告的關係？）她先生是有去問過我，是否有介紹一位保險人
          員給他太太？別人的家務事我不清楚。如果這種事情我就會請她不要來上
          班，印象中他先生並沒有因為她在這邊工作的事情來恐嚇過，況且她只是
          臨時來頂替。那一陣子她身體也不是很好，這行她做不來」等語（見本院
          九十一年十一月二十一日言詞辯論筆錄第三頁），是原告前揭指陳被告至
          其工作恐嚇雇主，致令不敢僱用原告乙情，衡之證人吳錦煽證詞觀之，顯
          有瑕疵可指，要難認其主張內容之實在，原告復無法舉證以實其說，且為
          被告所否認，是原告此部分主張，委無足取。
        至原告雖所提出之診斷証明書三紙為證，惟經被告否認係其所造成，並辯
          稱係原告騎車自己跌倒所致等語。徵之前揭診斷証明書記載原告之傷勢及
          部位，與門診檢查日期分別為八十七年三月六日「左腰部（約十五平方公
          分、右膝內側六平方公分瘀血」、八十九年五月十八日「右臂、右足及大
          腿挫傷」、八十九年七月十日「右大腿瘀傷（約六公分×四公分）、左大
          瘀傷（約五公分×二公分）」，按所謂『擦傷（Abrasion）』為皮膚的一
          種，通常僅侵及上皮的表層而已，擦傷為皮膚受到粗糙或尖銳面摩擦致表
          皮的表層刮掉（詳卷附羅秀雄醫師著法醫學第三四二、三四六頁）；又所
          謂『挫傷（Bruises）』為以鈍器直角作用於皮膚或因打擊或以撞擊或以
          手指壓迫使皮下組織斷裂而皮膚破損的創傷，也稱『瘀血』（詳卷附羅秀
          雄醫師著法醫學第三四二、三四六頁），觀之原告前揭傷勢及部位為下半
          身之瘀傷、挫傷或擦傷，是原告上開傷勢，並非是緊急嚴重之外傷，其在
          何處、何時受傷？被告以何方式毆擊原告？原告書狀並未敘明被告如何不
          法侵害之情事，且未提出相當之證據證明，上開傷勢確係被告所毆打。是
          其提出上揭診斷証明書僅能證明其有受傷之事實，至其不可變證據所呈現
          之事實為何？尚難單憑該診斷証明書之記載，遽認被告有前揭原告指述不
          法侵害之事實。
        況且原告於八十三年間即來台與被告共同生活，徵之原告所陳，被告動輒
          以暴力加諸原告，長久如此，且原告生活於不安恐懼之中，致原告受有不
          可忍受之痛苦等情。據此，顯見被告係慣常毆打，恣意虐待。然為何原告
          僅有八十七年三月六日、八十九年五月十八日、八十九年七月十日三紙診
          斷証明書；再者，由原告指訴被告對其施以毆打、撕毀原告衣物，極盡侮
          辱等情觀之，為何原告並無臉部或頭部瘀傷或破皮之傷害。是上開診斷証
          明書，有不完整且相互矛盾之瑕疵，而其驗傷診斷證明書所載傷勢亦與其
          指述不相符合，復於本院調查時，原告均未親自到庭陳述，或提出書狀說
          明以供本院查明，故難憑原告單一且有瑕疵之指述，遽認被告有上開毆打
          被告行為，此外，復查無其他積極證據足資證明被告確有前揭不法侵害行
          為，在別無其他證據足證其所指訴之情節係屬實下，認原告前揭主張，顯
          有瑕疵可指，是否屬實，已值存疑。是本件原告並未舉證證明被告對之有
          不堪同居之虐待，是原告以此為由訴請離婚為無理由。
      (2)又按「有前以外之重大事由，難以維持婚姻者，夫妻之一方得請求離婚。但
        其事由應由夫妻之一方負責者，僅他方得請求離婚」，此項離婚事由之概括
        規定，其目的在使夫妻請求裁判離婚之事由較富彈性。是否有難以維持婚姻
        之重大事由，以婚姻是否已生破綻而無回復之希望，此不可由原告已喪失維
        持婚姻意欲之主觀面加以認定，而應依客觀的標準，即難以維持婚姻之事實
        ，是否任何人處於同一境況，均將喪失維持婚姻希望之程度以定之。且按婚
        姻應以誠摯相愛為基礎，由夫妻經營幸福美滿之共同生活，非有足以破壞共
        同生活或難以維持婚姻之重大事由，夫妻之一方不得依民法第一千零五十二
        條第二項規定請求離婚。又按民事訴訟如係由原告主張權利者，應先由原告
        負舉證之責，若原告先不能舉證，以證實自己主張之事實為真實，則被告就
        其抗辯事實即令不能舉證，或其所舉證據尚有疵累，亦應駁回原告之請求，
        最高法院十七年上字第九一七號判例參照。因此原告應證明被告就使婚姻難
        以維持之重大事由，被告之有責程度高於原告，原告始能據以訴請離婚。
      (3)第查原告就其所主張不堪被告同居之虐待之事實，未能證明其為真實，已如
        前述，原告以同一事由，指摘兩造間存有重大事由，且婚姻關係存有重大破
        碎，難以維持婚姻云云，揆之上開說明，即難認被告有破壞夫妻共同生活之
        具體情事；況上開情事發生迄今業已三年，兩造除於九十年三月間有發生爭
        執，進而肢體衝突，被告因而聲請核發保護令（九十年度家護字第三八０號
        ）外，兩造此後未再有肢體衝突，尚且共同居住在一起，顯無如原告所述惴
        惴不安之情。且按婚姻以夫妻終生之共同生活為目的，凡對家庭生活之美滿
        幸福，有所妨礙，足以破壞共同生活之重大事由，難以維持婚姻者，夫妻之
        一方即得依民法第一千零五十二條第二項規定訴請離婚。至婚姻是否難以維
        持，應斟酌破壞夫妻共同生活之具體情事，是否客觀上達於動搖夫妻之共同
        生活，而喪失維持婚姻之意欲為斷，非以一方主觀之意識為依歸（最高法院
        九十年度台上字第三八五號判決要旨亦採同一見解）。而本件原告主張兩造
        婚姻有難以維持之重大事由，無非係以兩造個性不合，並認被告非但不給予
        原告生活費用，且原告為了生存只好以自己在大陸學過之推拿民俗療法謀生
        ，然因被告疑心病重，致使原告在訴外人彭偉明之安養中心、陳文監推拿中
        心等處上班不久，即因被告限制、跟監、鬧事，不得不又辭職換工作。復於
        九十年二月七日原告同意借予被告三十萬元，於同年四月九日被告承諾同意
        離婚，然被告不但欺騙原告，不肯與原告離婚，還想要教訓原告，原告長期
        生活於不安恐懼之中，遂於九十年十月二十七日徘徊在大雅路口天橋上，欲
        自殺結束無心維繫婚姻等。惟查：
        證人施謝春花於本院審理時到庭具結證稱：「九十年十月二十七日晚上八
          點我和林政益在北屯區○○路及文心路邊紅色陸橋要去運動，當時看見有
          一女子要向下跳，我和林政益拉她下來，後來我問她，她說她是大陸來的
          ，被先生打，之後發生車禍，所以想尋死，後來我規勸她，說她還年輕，
          她一直哭說沒有地方住，我就安慰她說暫時到我家住，到我家住了好幾個
          月，第二天早上我問她，為什麼不敢回家？為何尋短自殺？」等語（見本
          院九十一年八月十五日言詞辯論筆錄第二頁），然另徵之證人林正益則另
          證稱：「九十年年尾有天下午（六、七點）當時我和我太太在散步，在大
          雅路天橋看見原告站在橋墩上才認識她，站在橋上看見原告在哭泣說要自
          殺，我太太問她，她說：她騎摩托車出車禍才被老闆辭退。看她可鄰帶她
          回家住了差不多一星期左右，離開我家時說：怕被先生找到。我覺得她精
          神不太正常。那天她空手沒有帶任何東西」等語（見本院九十一年十一月
          二十一日言詞辯論筆錄第四頁），是有關證人林正益、施謝春花何時遇見
          原告、原告在其住處居住多久等，證人二人證述已出入不一，顯有瑕疵可
          指，益見證人林正益、施謝春花二人情虛而有所保留。況且本院訊問證人
          林正益「為何不報警？」，證人林正益答稱：「當時原告說話怪怪的，不
          知所講是否真實」等語（見本院九十一年十一月二十一日言詞辯論筆錄第
          四頁），證人見原告自殺，舉止怪異，逕自帶回家居住，復未報警處理，
          顯與常情有悖，是衡之上情，原告是否確有自殺乙情，亦值存疑。
        再依證人林正益、施謝春花前揭證稱原告係十月二十七日欲自殺被渠等勸
          阻而帶回家居住，然依被告提出之台中市警察局第五分局水湳派出所受（
          處）理查尋人口案件登記表，原告係於九十年十一月八日失蹤不明，顯然
          矛盾，再依證人林正益提出其與原告之協議合夥經營書，證人與原告復有
          合夥關係，顯見證人於本院證詞，諒係偏袒迴護原告之詞，是證人證述，
          尚難採為有利於原告之證據，
        末按原告係大陸地區人民、原告係台灣地區人民，兩造間因生活、環境認
          知本有所差異，且個性、思想等差異，溝通不良，而起勃谿，本為任何夫
          妻都有可能發生之事，因夫妻本為兩個不同個體，在不同環境下成長、學
          習，對事物看法本難完全一致，當求彼此互相溝通、忍讓，方能達成家庭
          和諧，且被告當庭表示還想維護這個婚姻。且本件原告並未舉證證明被告
          確對其有何虐待行為，何況婚姻關係中，本因生活於不同之環境，被告與
          原告生活上有所衝突，當所難免，然原告前揭主張尚屬無據，有如前述，
          且觀之上情，原告並非無責，而審酌兩造相處情形，並無法證明被告應負
          較重之責，依客觀情形尚難遽認已達於動搖夫妻之共同生活之程度。因本
          件在客觀上並非處於同一境況，任何人均將喪失維持婚姻之意欲，即難單
          憑原告主觀之標準，認兩造有難以維持婚姻之重大事由，婚姻己生破綻而
          無回復之希望。況被告陳稱其思及夫妻之情，表明維持兩造婚姻關係之意
          願，而原告復無法證明其僅係責任較輕之一方，是原告自不得逕以自己主
          觀之點，認兩造感情已無法回復，原告援民法第一千零五十二條第二項規
          定訴請判決離婚，揆諸首開說明，洵屬無據，亦應予駁回。
五、本件事實已臻明確，兩造其餘之攻擊及防禦方法並不影嚮本件之判斷，不予一
    一調查審究，附此敘明。
六、結論：本件原告之訴為無理由，並依民事訴訟法第七十八條，判決如主文。
中　　　華　　　民　　　國　　九十一　　年　　十二　　月　　　五　　　日
                          臺灣台中地方法院家事法庭
                              法   　官　 楊  熾  光
右正本證明與原本無異
如不服本判決，應於送達後廿日內，向本院提出上訴狀並表明上訴理由，如於本判決
宣示後送達前提起上訴者，應於判決送達後廿日內補提上訴理由書（須附繕本）。
中　　　華　　　民　　　國　　九十一　　年　　十二　　月　　　五　　　日
                              法院書記官  何  俞  瑩
